臺灣新北地方法院刑事判決
111年度簡上字第45號
上  訴  人
即  被  告  魏賜邦


上列上訴人即被告因傷害案件，不服本院中華民國110年10月1日
110年度原簡字第58號第一審刑事簡易判決（聲請簡易判決處刑
案號：臺灣新北地方檢察署110年度偵字第1037號、第8058號）
，提起上訴，本院管轄第二審之合議庭判決如下：
    主  文
上訴駁回。
    事實及理由
一、本案經本院審理結果，認第一審刑事簡易判決以被告丙○○犯
    刑法第277條第1項之傷害罪，處拘役50日，如易科罰金，以
    新臺幣1,000元折算1日，其認事用法並無違誤，量刑亦屬適
    當，應予維持，另補充證據「被告於本院第二審準備程序及
    審理時之供述」，及補充說明被告所辯不可採之理由於後外
    ，其餘均引用第一審刑事簡易判決所記載關於被告丙○○犯罪
    之事實、證據及理由（詳如附件，含檢察官聲請簡易判決處
    刑書）。
二、被告上訴意旨略以：本案係告訴人乙○○先辱罵我五字經並推
    我去撞牆角，我深怕有後續攻擊行為，基於防衛之目的，徒
    手與告訴人互毆，告訴人在偵查庭曾經承認辱罵我五字經，
    且告訴人說詞反覆，先說不知道我的傷勢是如何造成，後又
    改稱是他掙脫我的壓制時，我才撞到牆壁，足證告訴人之指
    述不可信，請求無罪諭知，如果判我有罪，請給予緩刑等語
    。經查：
　㈠本院當庭勘驗被告與告訴人於110年1月20日檢察事務官詢問
    時之內容，告訴人於檢察事務官詢問時始終否認其有對被告
    辱罵五字經，此有本院111年4月19日勘驗結果在卷可查（見
    本院簡上字卷第72至81頁），被告雖提出其與告訴人母親於
    訴訟外之對話光碟，用以證明告訴人確實有對其惡言挑釁，
    然依被告就該對話內容之說明，告訴人之母係指稱「就算是
    他（指告訴人）先挑釁你（指被告），你也沒對他多好」等
    語，此有被告陳報其與告訴人之母對話錄音說明及光碟1片
    在卷可查（見本院簡上字卷第19至20頁之1），由是可知告
    訴人之母並未坦承告訴人曾挑釁被告，此外，又依卷內事證
    ，尚乏積極證據足以證明被告於傷害告訴人之際，係受告訴
    人之言語刺激所致，自難以被告提出上開證據即採為有利於
    被告之認定。
　㈡再按正當防衛必須對於現在不法之侵害始得為之，侵害業已
    過去，即無正當防衛可言。至彼此互毆，又必以一方初無傷
    人之行為，因排除對方不法之侵害而加以還擊，始得以正當
    防衛論。故侵害已過去後之報復行為，與無從分別何方為不
    法侵害之互毆行為，均不得主張防衛權（最高法院30年上字
    第1040號判例意旨參照）。而互毆係屬多數動作構成單純一
    罪而互為攻擊之傷害行為，縱令一方先行出手，而還擊之一
    方在客觀上苟非單純對於現在不法之侵害為必要排除之反擊
    行為，因其本即有傷害之犯意存在，則對其互為攻擊之還手
    反擊行為，自無主張正當防衛權之餘地（最高法院96年台上
    字第3526號判決意旨參照）。經查，被告於警詢中坦承：因
    為對方用三字經辱罵我以及推我，導致我撞到牆壁，造成我
    身體背部挫傷，我一時氣不過，才對他反擊等語（見偵字10
    37卷第3頁反面）；於偵查中復供承：告訴人罵我五字經後
    還推我，導致我背部撞到木板隔間的邊緣，造成我受傷，當
    時很生氣才會毆打告訴人等語（見偵字1037卷第18頁）；於
    本院審理時進一步供承：一開始是告訴人先推我去撞木板隔
    間，之後告訴人罵五字經，我們在口角爭執，越講火氣越大
    ，就越來越靠近，後來我才還手，但在我還手之前他沒有其
    他動作等語（見本院簡上字卷第100頁），可知即便係由告
    訴人先出手推被告，然被告於動手傷害告訴人前，告訴人並
    無即將再次攻擊之舉動，且被告傷害告訴人之動機亦係因告
    訴人對其推擠成傷，致被告一時氣憤不平，遂動手毆打告訴
    人等情，依前開說明，被告於傷害告訴人之際，並無現在不
    法侵害仍存在之情事，其就侵害已過去後之報復行為，自不
    得主張正當防衛，被告此部分所辯實不足採甚明。
　㈢又按證人之陳述有部分前後不符，或相互間有所歧異時，究
    竟何者為可採，法院應本其自由心證，依據經驗法則及論理
    法則，參酌其他補強證據予以綜合判斷，且應就證人之觀察
    力、記憶力及陳述力綜合審酌，以判斷其陳述之真偽，非謂
    一有不符或矛盾，即認其全部均為不可採信（最高法院106
    年台上字第586號、105年度台上字第3240號判決意旨參照）
    。查告訴人就被告之傷勢係如何造成，於檢察事務官詢問時
    先係供稱：被告的背受有挫傷應該是被告自己跌倒造成的，
    因為我全程都沒有碰到被告，當時被告攻擊我，我用我的手
    去保護自己的頭部等語（見偵字1037卷第17頁反面），後又
    改稱：我不知道被告為何受傷，可能是因為被告當時壓著我
    ，不讓我起來，後來因為有客人來，我就強行掙脫站起來，
    因而導致他自己跌倒受傷等語（見偵字1037卷第18頁反面）
    ，前後所述雖有不一，然而，告訴人於警詢及偵查中均一致
    指稱遭被告毆打一節（見偵字1037卷第4頁反面、第17頁反
    面），且被告亦始終坦承其於案發時有出手毆打告訴人之行
    為（見偵字1037卷第3頁反面、第18頁、本院簡上字卷第61
    至63、100頁），足以認定被告確實有以徒手傷害告訴人，
    告訴人前開所述前後縱有不一，但僅為其涉傷害犯行之辯解
    ，而與被告被訴傷害犯行並非全然相關，自不能據此認告訴
    人所述全不可採而逕為有利於被告之認定，被告此部分所辯
    亦無可取。
　㈣按法官於有罪判決如何量處罪刑，甚或是否宣告緩刑，均為
    實體法賦予審理法官裁量之刑罰權事項，法官行使此項裁量
    權，自得依據個案情節，參酌刑法第57條所定各款犯罪情狀
    之規定，於法定刑度內量處被告罪刑；除有逾越該罪法定刑
    或法定要件，或未能符合法規範體系及目的，或未遵守一般
    經驗及論理法則，或顯然逾越裁量，或濫用裁量等違法情事
    之外，自不得任意指摘其量刑違法（最高法院80年台非字第
    473號、75年台上字第7033號、72年台上字第6696號、72年
    台上字第3647號等判例參照）。準此，法官量刑，如非有上
    揭明顯違法之情事，自不得擅加指摘其違法或不當。查本案
    並無被告所辯現在不法侵害之情事存在，亦無證據足以證明
    告訴人曾有辱罵被告之情狀，且原審業已審酌被告不思理性
    溝通，即毆打致告訴人成傷，其暴力行為顯不足取，兼衡被
    告毆打告訴人之手段情節、告訴人所受傷害程度，被告犯罪
    之動機、手段、方法、智識程度、自陳家庭經濟狀況為小康
    、職業暨被告之犯後態度，迄今未與告訴人達成和解，及告
    訴人對本案所表示之意見等一切情狀，量處如主文所示之刑
    ，並諭知易科罰金之折算標準，經核未有明顯濫用自由裁量
    之權限，所為量刑及諭知易科罰金之折算標準，核無不當或
    違法，亦無違反比例原則、平等原則或罪刑相當原則之可言
    ，自難認量刑違法或不當。至被告請求給予宣告緩刑之機會
    等語，然被告迄今仍未與告訴人成立和解或達成調解，此觀
    被告於本院審理時供稱其與告訴人就本案仍在進行民事訴訟
    甚明（見本院簡上字卷第98頁），復於本院審理時一再指摘
    告訴人之過錯，尚未能真切面對己身之錯處，可見被告經偵
    審程序後並未真心悔悟，自難認被告於本案已心生警惕而無
    再犯之虞，並不符合緩刑之要件。
三、綜上，原審認事用法及量刑核屬妥適，俱如前述。被告之上
    訴意旨均無理由，應予駁回。
據上論斷，應依刑事訴訟法第455條之1第1項、第3項、第368條
、第373條（本件依刑事判決精簡原則僅記載程序法條），判決
如主文。
本案經檢察官甲○○聲請以簡易判決處刑，檢察官游淑惟到庭執行
職務。
中　　華　　民　　國　　111 　年　　8 　　月　　31　　日
                刑事第八庭  審判長法  官  楊仲農

                                  法  官  陳盈如

                                  法  官  林翠珊
上列正本證明與原本無異。
不得上訴。
                                  書記官  王敏芳
中　　華　　民　　國　　111 　年　　8 　　月　　31　　日
－－－－－－－－－－－－－－－－－－－－－－－－－－－－
【附件】
臺灣新北地方法院刑事簡易判決　　　　 110年度原簡字第58號
聲　請　人　臺灣新北地方檢察署檢察官
被　　　告　丙○○
　　　　　　乙○○
上一被 告
選任辯護人　蘇三榮律師（法律扶助）
上列被告等因傷害案件，經檢察官聲請以簡易判決處刑（110年
度偵字第1037號、第8058號），本院判決如下：
    主  文
丙○○犯傷害罪，處拘役伍拾日，如易科罰金，以新臺幣壹仟元
折算壹日。
乙○○犯傷害罪，處罰金新臺幣陸仟元，如易服勞役，以新臺幣
壹仟元折算壹日。
    事實及理由
一、本案犯罪事實、證據及應適用法條，均引用如附件檢察官聲
    請簡易判決處刑書之記載。
二、理由部分補充：
  ㈠被告乙○○選任辯護人於本院審理時具狀略以：
    ⒈丙○○與乙○○有恩怨嫌隙，故丙○○誣指乙○○之可能
      極高，故在無任何補強證據之情況下不足憑丙○○單方之
      陳述即認定乙○○有徒手推丙○○之事實。
    ⒉乙○○就讀國中時曾因遭不良少年圍毆而命危，腦部嚴重
      受損而影響行走時平衡感及語言能力、反應能力、智力，
      經長期治療仍無法痊癒，故領有身心障礙證明，因此無任
      何可推倒丙○○之能力。丙○○背部挫傷之傷勢有可能是
      其他原因所造成，無法僅憑丙○○之指述，遽認乙○○有
      傷害之事實，縱認乙○○有徒手推丙○○，亦無傷害之故
      意，且屬正當防衛。綜上，為無罪答辯，本案應適用通常
      程序審判之云云。並提出乙○○國中時期遭毆打受傷之照
      片、診斷證明書、身心障礙證明、盆栽毀損照片、診斷證
      明書、丙○○之新聞等證據，及聲請案發當時彩券行目擊
      證人（南勢派出所魏製作筆錄，惟有留下聯絡方式）。
  ㈡經查：
    ⒈本案乙○○之傷害犯行，業據丙○○於警詢、偵訊時指證
      歷歷，並有卷內丙○○前往醫院驗傷之衛生福利部雙和醫
      院(委託臺北醫學大學興建經營)乙種診斷證明書1份在卷
      可稽。另乙○○於偵訊中供稱：可能是因為丙○○當時壓
      著伊，不讓伊起來，因為有客人來，伊就強行掙脫站起來
      ，因而導致丙○○自己跌倒受傷等語（見110年度偵字第103
      7號偵查卷第18頁反面），乙○○雖陳稱係丙○○壓著伊，然
      此部分並無其他證據佐證，丙○○於偵查中亦稱：
      伊跟被告乙○○發生爭執前，是乙○○先推伊，伊才會跟
      乙○○起爭執並毆打乙○○（見偵字1037號偵卷第18頁）
      。是乙○○上開所述是否真實顯有疑義，且縱有此情，亦
      尚難認已達正當防衛之程度，乙○○強行掙脫站起來而推
      倒被告丙○○之行為，顯已構成傷害罪行，事後縱有如劉
      洛閣所指訴遭丙○○壓著之情形，亦無法卸免乙○○於傷
      害丙○○之傷害罪責，乙○○上開辯解，尚難以採。
    ⒉另乙○○雖提出其受有腦震盪後症候群、頭痛之上開醫院
      診斷證明書1份，惟其應診時間為民國110年3月11日，尚
      難證明乙○○此部分傷害為丙○○本案傷害犯行所造成。
      其餘乙○○所提證據尚難證明其無傷害他人之能力或與本
      案傷害構成要件無直接關聯性，惟本院審酌作為量刑之參
      考。至於乙○○所稱之目擊證人，經中和分局南勢派出所
      警員聯絡結果證人呂理勝稱無意當證人（見偵字1037號卷
      第12頁），本院審酌本件依現存證據，已足認乙○○犯有
      本案傷害犯行，故檢察官聲請簡易判決並無不當或顯失公
      平，本件亦無刑事訴訟法第451條之1第4項但書不得為簡
      易判決之情形，乙○○上開聲請，顯無理由及必要，附此
      敘明。
三、爰以行為人之責任為基礎，審酌被告等間因口角爭執，惟不
    思理性溝通，即互相毆打致對方成傷，其暴力行為顯不足取
    ，兼衡被告等毆打對方之手段情節、所受傷害損害程度不同
    ，被告等犯罪之動機、手段、方法，智識程度（丙○○為五
    專畢業、乙○○為大學肄業；均依個人戶籍資料所載），自
    陳家庭經濟狀況均為小康、職業（丙○○為餐飲業、乙○○
    為服務業），被告乙○○領有輕度身心障礙證明，有身心障
    礙證明影本1份在卷可參（見110年度偵字第1037號偵查卷第
    20頁），被告等之犯後態度，雙方迄今未達成和解，及被告
    等對本案表示之意見（見本院公務電話紀錄表所載）等一切
    情狀，分別量處如主文所示之刑，並分別諭知易科罰金、易
    服勞役之折算標準，以資懲儆。
四、依刑事訴訟法第449條第1項前段、第3項、第454條第2項，
    刑法第277條第1項、第41條第1項前段、第42條第3項前段，
    刑法施行法第1條之1第1項，逕以簡易判決處刑如主文。
五、如不服本判決，應於判決送達後20日內，向本庭提出上訴狀
    ，上訴於本院第二審合議庭（須附繕本）。
本案經檢察官甲○○聲請以簡易判決處刑。
中    華    民    國   110    年    10    月    1     日
                  刑事第二十七庭  法  官     陳明珠
上列正本證明與原本無異。
                                  書記官     林有象
中    華    民    國   110    年    10     月    5    日
附錄本案論罪科刑法條全文：
中華民國刑法第277條
傷害人之身體或健康者，處5 年以下有期徒刑、拘役或50萬元以
下罰金。
犯前項之罪，因而致人於死者，處無期徒刑或7 年以上有期徒刑
；致重傷者，處3 年以上10年以下有期徒刑。
　
附件：
臺灣新北地方檢察署檢察官聲請簡易判決處刑書
110年度偵字第1037號
110年度偵字第8058號
    被      告  丙○○  
                        
                        
                        
                乙○○  
                        
                        
上列被告因傷害案件，業經偵查終結，認為宜聲請以簡易判決處
刑，茲將犯罪事實及證據並所犯法條分敘如下：
        犯罪事實
一、丙○○於民國109年10月16日14時30分許，在乙○○所經營
    、位於新北巿○○區○○街130號之彩券行內，因不滿劉洛
    閣質疑氣球飄進該彩券行乙事，而與乙○○發生口角爭執，
    詎丙○○、乙○○竟各自基於傷害他人身體之犯意，丙○○
    徒手毆打乙○○，致乙○○因而受有多處擦挫傷、鼻血等傷
    害，乙○○亦徒手推丙○○身體，致丙○○背部撞到店面間
    之木板隔間邊緣，因而受有背挫傷之傷害。
二、案經乙○○、丙○○告訴暨新北巿政府警察局中和分局報告
    偵辦。
        證據並所犯法條
一、證據：
（一）告訴人兼被告乙○○於警詢及偵查時之供述。
（二）告訴人兼被告丙○○於警詢及偵查時之供述。
（三）衛生福利部雙和醫院(委託臺北醫學大學興建經營)乙種診
      斷證明書2份、告訴人兼被告乙○○提出之受傷照片及現
      場照片共4張。
二、核被告乙○○、丙○○所為，均係犯刑法第277條第1項之傷
    害罪嫌。至告訴人丙○○另指訴被告乙○○對其傷害同時，
    並有對告訴人辱以「幹你娘雞掰」等語，因認被告乙○○另
    涉犯刑法第309條之公然侮辱罪嫌。然查，上情為被告劉洛
    閣所否認，而現場並無錄音、錄影畫面可資提供，此據告訴
    人丙○○、被告乙○○陳述在卷，是查無積極證據足認被告
    乙○○有何公然侮辱之犯行，要難僅憑告訴人丙○○單一指
    訴，遽為不利被告乙○○之認定。惟此部分如成立犯罪，與
    前開已聲請簡易判決處刑之傷害罪嫌部分，係同時地所為，
    係屬想像競合犯之裁判上一罪關係，應為聲請簡易判決處刑
    效力所及，爰不另為不起訴處分，附此敘明。
三、依刑事訴訟法第451條第1項聲請逕以簡易判決處刑。
      此  致
臺灣新北地方法院
中    華    民    國   110    年    3     月    11    日
                              檢  察  官  甲○○